【裁判字號】    97,簡上,278
【裁判日期】    980925
【裁判案由】    給付票款
【裁判全文】
臺灣臺中地方法院民事判決  97年度簡上字第278號
上  訴  人  利高機械工業股份有限公司
法定代理人  甲○○
訴訟代理人  黃翎芳律師
            甘大空律師
            劉  喜律師
被上訴人    乙○○
訴訟代理人  洪松林律師
            何志揚律師
複代理人    壬○○
            辛○○
上列當事人間請求給付票款事件，上訴人對於中華民國97年9月
9日本院豐原簡易庭96年度豐簡字第707號第一審判決提起上訴，
本院於民國98年9月11日言詞辯論終結，判決如下：
    主      文
原判決廢棄。
被上訴人於第一審之訴及假執行之聲請均駁回。
第一、二審訴訟費用由被上訴人負擔。
    事實及理由
壹、被上訴人主張：
一、被上訴人分別於民國96年4月3日自訴外人戊○○受讓如附表
    編號1至3所示之支票，同年4月12日受讓如附表編號4至5所
    示之支票，上揭支票（下稱系爭5紙支票）合計面額為新臺
    幣（下同）1125萬元；又被上訴人收取上揭支票後，自96年
    4月3日至同年5月8日交付共計1118萬5千元之金額予戊○○
    ，詎屆期被上訴人於附表所示之提示日，向付款人為付款之
    提示竟遭退票。經向上訴人催討，上訴人均置之不理。為此
    ，爰本於票據之法律關係請求被告給付上訴人上揭票據金額及
    各自附表提示日起，按年息6%計算之利息。
二、對上訴人抗辯之陳述：
（一）被上訴人自訴外人受讓之系爭5紙支票面額共計為1125萬
      元，被上訴人收取系爭5紙支票後，共交付1118萬5千元予
      戊○○，故上訴人陳稱被上訴人取得系爭5紙支票係無對
      價或以不相當對價取得票據乙節，與實情不符，自無足採
      。
（二）另上訴人係於96年5月4日方就系爭5紙支票聲請假處分裁
      定，並分別於同年月11日、25日就上開假處分聲請強制執
      行，嗣上訴人於96年5月16日方收受本院執行處就如附表
      編號1至3所示、發票日均為96年5月15日3紙支票之假處分
      執行命令，96年5月30日收受如附表編號4至5所示、發票
      日均為96年5月31日2紙支票之假處分執行命令，足見訴外
      人戊○○於96年4月3日、同年月12日分別將系爭5紙支票
      交付予被上訴人時，其上並無「禁止提示及轉讓第三人」
      之記載，則訴外人戊○○於系爭支票為假處分之裁定送達
      前，自有正當處分權可將系爭支票交付被上訴人而行使支
      票上之權利。職是，被上訴人與戊○○間之轉讓系爭支票
      係在上開假處分裁定前，並無違反上開假處分之行為，上
      訴人亦不得援引強制執行法第51條之規定對抗上訴人。故上
      訴人辯稱系爭5紙支票業經法院假處分裁定，被上訴人收
      受為惡意，不得享有票據上之權利等語，委無足採。
（三）又上訴人所稱，被上訴人委託丁○○匯款8次，但只有6紙
      存款憑條，且被上訴人於96年9月21日曾陳稱匯款給證人
      戊○○是親自所為，足證被上訴人陳述前後不一等語。惟
      被上訴人給付戊○○之款項明細表中共計10筆款項，合計
      1118萬5千元。上開10筆款項除了其中第3項、第4項日期
      皆為96年4月12日，金額分別為200萬元、250萬元，共計
      450萬元係由被上訴人以現金交付戊○○外，另外8筆款項
      皆由被上訴人委由被上訴人之妻舅黃再弘之配偶丁○○在
      合作金庫以無摺存款方式存入戊○○所指定其女兒湛宜蒨
      帳號為000000000000之合作金庫之帳戶，但本件訴訟只能
      提供合作金庫存款憑條6份。又被上訴人之陳述與事實容
      有出入或係因記憶模糊所致，但被上訴人確有委託丁○○
      匯款之事實，業經丁○○到庭證述明確，足徵被上訴人係
      以相當對價取得系爭票據無疑。另於本件系爭支票退票前
      ，訴外人戊○○亦曾持上訴人之支票向被上訴人週轉現金
      ，嗣後皆如期兌現票款，有被上訴人以妻舅己○○帳戶96
      年3月27日所代收，並於96年4月2日兌現之125萬元之合作
      金庫文心分行己○○之帳戶明細表，及被上訴人以友人鄒
      佳玲合作金庫銀行帳戶於96年4月24日代收，同年5月2日
      兌現，金額同為125萬元之2筆票款可佐。是上訴人一再空
      言主張被上訴人與戊○○並無資金往來，係以無對價或不
      相當對價取得系爭5紙支票，共謀詐騙上訴人之票款，顯
      屬無稽。
（四）再上訴人陳稱：如京俊企業公司確係戊○○實際經營而言
      ，上證一並無96年4月12日由京俊公司或證人戊○○所匯
      入之金額等語。上訴人上開主張顯有違誤，其中被上訴人
      給付戊○○之款項明細表中編號5金額為200萬元，並非
      250 萬元，且上證一確有96年4月13日由京俊公司或戊○○所匯入該200萬元之金額。又上訴人交付予戊○○之系
      爭支票原因為何？被上訴人無從知悉，更與被上訴人無涉
      。上訴人指稱湛喻睛涉嫌詐欺取財罪嫌，此係上訴人與湛
      喻睛之糾紛，亦與被上訴人無涉，上訴人在無任何證據足
      資證明下，空言主張被上訴人知悉系爭支票係擔保票，被
      上訴人係以惡意取得票據，不得享有票據上之權利等語，
      實無足採。
（五）訴外人己○○為被上訴人之妻舅，訴外人胡世芳為被上訴
      人之友人，伊二人將銀行帳戶及印章交由被上訴人用以收
      取系爭支票，己○○、胡世芳從未曾持有系爭支票，且系
      爭支票在己○○及胡世芳銀行帳戶提示兌現之金額係屬被
      上訴人所有，與己○○、胡世芳二人無涉。從而，上訴人
      主張胡世芳帳戶所提示如附表編號3所示支票金額為其遺
      產，若胡世芳在提示支票後死亡，被上訴人受讓系爭支票
      屬一般債權之讓與，另己○○先後提示如附表編號2、4
      、5所示支票遭法院裁定假處分禁止提示而退票，再由己○○將上開支票交付被上訴人亦屬一般債權之讓與，上訴
      人自得以胡世芳、己○○處分系爭支票係屬無效之事由，
      對抗被上訴人云云，皆與實情不符，不足採信。又被上訴
      人將如附表編號1所示支票交付癸○○，係委由癸○○代
      收支票，沖還被上訴人向癸○○調借100萬元之欠款，癸○○並非受讓支票，是上訴人辯稱癸○○在支票退票後，
      才將支票交付被上訴人，亦屬於一般債權讓與，上訴人自
      得以對抗讓與人癸○○之事由，對抗被上訴人云云，亦有
      誤會。
貳、上訴人則以：
一、關於被上訴人所持有系爭5紙支票，原審依證人即訴外人戊○○於原審97年5月27日審理時之證述，及本案系爭5紙支票
    假處分裁定及執行卷，認訴外人戊○○將系爭5紙支票轉讓
    予被上訴人取得時，顯然係在本件系爭5紙支票假處分之裁
    定送達前，是被上訴人自有權行使支票上之權利等情。惟依
    被上訴人於原審審理時自承：系爭5紙支票係以其朋友之帳
    戶提示，後因該票有轉讓予他人，遭退票後始返還予己等語
    ，互核證人蘇倍宏於原審審理時證稱：被上訴人於96年3、4
    月持1紙支票向伊借款，支票面額為125萬元，伊僅借100萬
    元，上訴人於96年4月底又拿上訴人公司所簽發如附表編號1所
    示支票向伊調錢，支票面額亦為125萬元，伊亦僅借100萬元
    ，96年5月伊提示遭退票，即將票還予被上訴人等語，足見
    本案被上訴人縱使於系爭支票假處分裁定送達前，已受讓系
    爭支票，惟其於假處分裁定送達前亦已將系爭支票轉讓予他
    人，且參照證人蘇倍宏之證述，被上訴人已有受領轉讓系爭
    支票之對價，從而，被上訴人已為系爭支票之債務人，其已
    為系爭票據被追索之對象，上訴人已立於票據債務人之地位
    ，自應為本案假處分效力所及；原審以上開上訴人於原審所
    論及之法律上原則之重要性有無適用與否，率爾不論，逕以
    戊○○之證述，遽認被上訴人在本件系爭支票假處分裁定送
    達前，已取得系爭票據而有權行使支票上之權利，已屬率斷
    。
二、又原審判決依證人即系爭支票之提示人癸○○、己○○之證
    述，認被上訴人為系爭支票之執票人，認被上訴人為系爭票
    據之權利人。
（一）癸○○提示如附表編號1所示支票部分：
    1.訴外人癸○○固於原審證稱：被上訴人於96年4月底持上
      訴人公司支票向伊調錢，96年5月提示遭退票，伊便將票
      返還被上訴人等語，而依卷附所載支票背面顯示，除戊○○背書外，均無其他人背書。由此可知，癸○○於支票退
      票後，才將支票交付被上訴人，此屬一般之債權讓與，並
      非支票權利之轉換。從而，姑不論被上訴人將系爭5紙支
      票轉讓與他人有無取得對價，被上訴人既已將系爭5紙支
      票轉讓予他人，其於假處分後取得系爭5紙支票，業已非
      該票據權利人，自不得行使票據上之權利。況且，依蘇倍
      宏之上開證述，蘇倍宏究以何法律關係再轉讓系爭票據並
      未表明，蘇倍宏僅證述要被上訴人去處理，原審遽認證人
      蘇倍宏向被上訴人行使追索票款，實屬速斷。從而，本件
      如證人蘇倍宏僅授權被上訴人以其名義起訴，而無背書轉
      讓系爭支票之票據權利於被上訴人，被上訴人已非票據權
      利人，其行使票據追索權，即非法之所許。
    2.癸○○將法院假處分裁定禁止而遭退票之支票交給被上訴
      人，屬於一般之債權讓與，已如前述，則上訴人自得以對
      抗讓與人癸○○之事由對抗被上訴人，且上訴人所得對抗
      之事由，不限於實體法，即便程序法上之抗辯事由，上訴
      人亦得對抗，癸○○提示該紙支票係因遭法院假處分裁定
      之禁止提示付款而退票，是癸○○本無法轉讓該張支票，
      但卻讓與該張支票給被上訴人，此種行為屬於違反禁止規
      定而無效，被上訴人受讓該張支票，自亦無法向上訴人請
      求付款。又被上訴人另抗辯係癸○○提示如附表所示編號
      1 之支票遭退票後，再將支票交付予被上訴人，該行為屬
      委任取款，則被上訴人就其係經委任取得系爭票據，及癸○○有於該紙支票為委任取款之記載等情應舉證證明。
（二）針對胡世芳提示如附表編號3所示支票部分：
      原審採信被上訴人之主張，即認定胡世芳係被上訴人之人
      頭，且胡世芳已經死亡，而認定被上訴人有權持該紙支票
      向上訴人請求給付票款。然被上訴人雖承認胡世芳係伊之
      人頭並出借其帳戶供被上訴人使用等語，然此均無證據以
      資證明，且被上訴人顯非胡世芳之代理人，故被上訴人無
      從替胡世芳決定一切事務；倘胡世芳於提示支票前即已死
      亡，則系爭支票債權於其死亡時已成為其遺產，即便胡世
      芳為被上訴人之人頭，被上訴人亦須經胡世芳繼承人之同
      意，才能繼續處理系爭支票債權。然究竟被上訴人有無取
      得胡世芳所有繼承人之同意？原審疏未就此深入調查，即
      率爾直接認定被上訴人是該張支票之票據權利人，顯有調
      查不備之違法。此外，若胡世芳是在提示支票後死亡者，
      縱其為被上訴人之人頭，該票據之轉讓亦屬一般債權讓與
      ，上訴人自得以胡世芳轉讓系爭支票無效，而對抗被上訴
      人。
（三）針對己○○先後提示如附表編號2、4、5所示支票部分：
      依證人己○○於原審證稱：其帳戶之印章、存摺、提款卡
      都交給被上訴人，並不知道被上訴人如何使用等語，其固
      係被上訴人之人頭，然即便如此，被上訴人仍以己○○名
      義提示支票，雖遭法院裁定假處分禁止提示而退票，形式
      上仍應由己○○將支票交付被上訴人，以完成支票之轉讓
      ，而此交付行為雖無實際支付對價，仍屬一般債權讓與，
      則上訴人自得以己○○處分系爭支票為無效之事由，對抗
      被上訴人。故己○○因該3張支票遭法院假處分裁定禁止
      提示而遭退票，其本無法再轉讓該3紙支票，其轉讓行為
      自屬於違反禁止規定而無效。
三、另原審依上訴人所提出對戊○○、丙○○之刑事詐欺、對被
    上訴人所提出涉犯刑法第139條違背查封效力罪之刑事告訴
    尚未偵結、戊○○與被上訴人間資金來往多年，及上訴人委
    請律師與戊○○間談話錄音譯文，僅係戊○○與上訴人間關
    於另案訴訟之案情討論等語，認被上訴人取得系爭票據並無
    任何惡意、詐欺或重大過失可言。惟：
（一）依證人戊○○於原審審理時證述：系爭5紙支票係伊交付
      被上訴人用以調借現金，而系爭5紙支票係上訴人交予伊
      之保證票以向他人調借現金購買廠房之用，伊調資金後有
      購買廠房，亦有登記於上訴人名下，前後向被上訴人借調
      了1千多萬元等語，惟戊○○未購買廠房亦未登記於上訴
      人名下；被上訴人及戊○○於原審證述其支付及受讓系爭
      票據之對價之時間、方式、金額及來源前後一再變更等情
      ，已足證明被上訴人所提出之支付對價之不實，並係與證
      人事後勾串，原判決就此未據以查明，實有違誤。
（二）另參以被上訴人於原審亦陳稱：戊○○持上訴人之支票向
      伊調現之時，並無持其他客票向伊調現，而於此之前，戊○○曾以其私人財產設定抵押予伊等語，互核戊○○於原
      審證述：其向被上訴人調取現金之同一時間，也有用其他
      的客票向被上訴人調現之陳述互有不符。另參戊○○於原
      審證稱：其自96年1月至5月間所借貸之對象大部分係被上
      訴人等語，互核原審被證13之譯文所示，足見被上訴人即
      戊○○所稱之金主，且就戊○○等2人騙稱仲介成交價為
      5200萬元之價差等情，已事前知悉，且被上訴人有分擔提
      供本件代墊款之金額，而共同與訴外人丙○○、戊○○從
      中謀取價差暴利而有惡意取得系爭票據之行為，原審就上
      開原審被證13之錄音譯文及證人戊○○之證述，僅以係訴
      外人即證人戊○○與上訴人間關於另案訴訟之案情討論等
      語，置上開證人戊○○之證述及譯文之真實內容於不論，
      亦有所違。
四、原審判決依被上訴人於原審所提出之資金流向表、合作金庫
    存款憑條6紙、訴外人蔡宜蒨之合作金庫銀行活期儲蓄存款
    存摺6紙及經原審向合作金庫中清分行及宜蘭分行函查訴外
    人蔡宜蒨、湛恩涵帳戶及政太通運股份有限公司即如判決書
    附表一所列系爭日期之「各類存款分戶交易明細表」資料、
    參以訴外人戊○○於原審之證述，認定被上訴人有支付對價
    。另就被上訴人所主張如附表一編號3、4所示，96年4月12
    日被上訴人交付予訴外人戊○○共450萬元部分之來源，上
    訴人抗辯：其中375萬元部分之來源，係自上訴人之支票（
    票號AP0000000號、AP0000000號、AP0000000號）兌現而得
    ，嗣戊○○再將一部分之250萬元匯予上訴人部分，此部分
    應予以扣除等語，原判決不採之理由，係以證人戊○○、庚○○之證述，認上訴人主張被上訴人未支付相當之對價，並
    不可採。惟：
（一）被上訴人於原審所陳稱：伊於96年4月12日共支付450萬元
      現金予戊○○，其中250萬係自鄒佳玲處調現而得（支票
      編號50、51），另外200萬元支票係同年2月時收受上訴人
      發票日為3月、4月之支票，因3月份已經兌現之金額係存
      入黃健雄之戶頭，其後被上訴人再行提領，故此200萬元
      資金應係自黃健雄及姐姐之戶頭提領等語，足見被上訴人
      已自上訴人兌領375萬元。再互核戊○○前於原審審理時
      證述：伊就375萬元部分係轉至伊之帳戶再轉至政太通運
      股份有限公司（下稱政太公司），並由政太公司簽發440
      萬元支票作為土地頭期款交予國維股份有限公司（下稱國
      維公司）兌領，故並無將該金額交予上訴人，是以上開
      450萬元並非自375萬元中拿出，而係自被上訴人處取得等
      語，可知戊○○與被上訴人所陳述該3月份所兌領375萬元
      之證述互不相符，足見如非證人戊○○有作偽證嫌疑，即
      為被上訴人之主張不實。
（二）又戊○○於原審審理時就關於附表一編號5部分證稱：伊
      於96年4月13日調了5、6百萬元至政太公司合作金庫銀行
      宜蘭分行之帳戶，以供兌現支票，被上訴人當日給付之
      200萬元亦係匯入此帳戶中等語，然依上證1（即政太公司
      之合作金庫銀行宜蘭分行交易明細）所示，並無96年4月
      12日由京俊公司或戊○○所匯入之金額，且以戊○○之證
      述，上證1之4月13日僅有支票440萬元、票號0000000號為
      國維公司所兌領，故戊○○就上訴人質疑被上訴人於96
      年4月12日以現金支付之款項共450萬元不實部分，其一方
      面證述上訴人於96年3月30日之3紙共375萬元已遭其兌領
      之票款，其已經轉到他的戶頭後，再轉到政太公司，並由
      政太公司開具支票支付國維公司兌領，一方面卻證述被上
      訴人所主張之96年4月13日之250萬之支付之對價，其亦匯
      入上開政太公司合作金庫銀行宜蘭分行之帳戶，二筆金額
      顯係同一筆，即被上訴人所主張附表一編號3、4、5有一
      重複，戊○○已有偽證罪嫌。
（三）另核該蔡宜蒨帳戶之96年4月12日之200萬元，係由京俊公
      司所匯入，此觀被上訴人原審所提證2-蔡宜蒨存摺帳戶明
      細自明，然戊○○卻證稱：450萬元部分係被上訴人持現
      金至匯豐銀行交予伊，伊再將250萬元匯予上訴人，另外
      250萬元存到伊指定之帳戶等語，然匯入上訴人公司之4月
      12日之250萬元款項，乃係由京俊公司所匯入（見被證12
      ），要與戊○○所述不符，果如被上訴人或戊○○所述為
      真，則戊○○大可直接將其中200萬元匯入上訴人，何須
      先匯入京俊公司後再匯予上訴人而多此一舉？顯然此部分
      戊○○及被上訴所主張是否為真，京俊公司是否確於4月
      12日匯入而增加250萬元之款項，亦或京俊公司早有該筆
      款項，非被上訴人所匯入，即有查明之必要。
（四）另原審判決就附表一編號4所示之其中250萬元部分之資金
      來源，係被上訴人向證人庚○○調借現金並交付編號
      AP0000000、AP0000000支票，發票日96年4月30日之2紙支
      票部分，被上訴人主張自其弟弟及姐姐之帳戶所提出，並
      以現金交付其前手即戊○○。惟考原審卷證內，戊○○關
      於此部分並未有任何證述其於96年2月間有收受被上訴人
      之款項，且嗣後戊○○關於本案待證事實，因有受刑事追
      訴之可能而拒絕證述外，其部分證述亦有不實而不足採信
      。是戊○○既未證述其所收取被上訴人編號AP0000000、
      AP0000000號支票之對價之時間、地點及金額，尚無法以
      被上訴人所提出自其弟弟及姐姐之帳戶所提出而以現金交
      付其前手，即認被上訴人已有支付該編號AP0000000、
      AP0000000號支票之對價，原審判決就此遽認被上訴人已
      有支付該編號AP0000000、AP0000000號支票之對價，顯有
      認定事實未依證據法則之違誤。
（五）被上訴人所主張交付對價予其前手即戊○○，其證據方法
      係主張現金交付，部分無摺現存係被上訴人以現金交由丁○○為之，故以被上訴人所主張以現金交付予戊○○而未
      有第三人證明之情況下，難以此即認其前後手間確有受領
      或交付對價。況戊○○所證述其受領對價之時間、方式及
      用途前後證述矛盾，且被上訴人於訴訟上陳述其交付對價
      之時間、方式亦前後矛盾，即足以證明被上訴人所主張交
      付之對價係與戊○○即其前手臨訟勾串。再被上訴人之前
      手即戊○○因欲詐取上訴人公司買賣價差而持有本案票據
      ，涉有詐欺及偽造文書罪嫌，則其證詞已不可採信，然原
      判決竟以涉有詐欺及偽造文書之戊○○證述其有以現金受
      領被上訴人交付之對價，遽認被上訴人確有交付對價，實
      屬荒謬。
（六）又上訴人主張交付之對價係以現金交付，依被上訴人所主
      張其餘6筆款項中，其中有以7萬5千元及10萬元仍以匯款
      方式交付戊○○，則何以達250萬元及200萬元之鉅額款項
      係用現金交付？且如此鉅額之款項，依經驗法則，當以匯
      款或轉帳方式便於收受且較安全，何以被上訴人捨匯款或
      轉帳方式而用現金交付。甚且本件被上訴人就其所交付予
      戊○○之金額，無論時間、金額、單據均無法確切說明並
      提出，甚至須證人戊○○提供，顯然係被上訴人與證人間
      臨訟勾串，遑論被上訴人無法提出其直接支付對價予戊○○之證明，均足見本件係被上訴人以現金交付對價而取得
      系爭支票，係屬不實而不足採信。
（七）再就被上訴人取得系爭票據之時間，互核被上訴人主張支
      付對價予戊○○之時間及金額，其中，如附表編號1至3所
      示支票，被上訴人主張係於96年4月3日所取得；而如附表
      編號4、5所示支票，被上訴人主張係於96年4月12日所取
      得，然被上訴人於96年4月3日取得上開3紙票據後至96 年
      4月12日所取得2紙票據間，被上訴人僅支付157萬元，何
      以被上訴人未支付相當於375萬元之對價前，戊○○又交
      付其後系爭2紙票據而無慮於交易安全？又何以戊○○交
      付其後系爭2紙票據後，被上訴人方陸續以零星之金額，
      以其所主張訴外人丁○○以無摺存款方式存入戊○○所指
      定其女兒蔡宜蒨之帳戶中，試問，以戊○○所交付之系爭
      票據金額龐大，戊○○如何保其交易安全？又被上訴人主
      張其分別以147萬元、10萬元、200萬元、250萬元、65 萬
      元、69萬元及7萬5千元等鉅額之金額陸續支付戊○○以取
      得系爭票據，則試問上開金額不等且所支付之日期不同，
      被上訴人如何計算其所主張之每100萬元之金額，每月利
      息18000元？凡上所述，均足以證明被上訴人主張及戊○○之證述均係不實，而涉有訴訟詐欺罪嫌。
參、原審判決命上訴人應給付被上訴人1125萬元及其中375萬元
    自96年5月15日起至清償之日止；其中750萬元自民國96年5
    月31日起至清償之日止，均按年息6%計算之利息。上訴人不
    服提起上訴並聲明：原判決廢棄；被上訴人於第一審之訴及
    假執行之聲請均駁回。被上訴人則答辯聲明：上訴駁回。
肆、爭執與不爭執事項：
一、不爭執事項：
（一）系爭5紙支票係由上訴人所簽發後交付予訴外人戊○○，
      以作為上訴人與戊○○間關於代墊款約定之擔保。
（二）上訴人分別於96年5月4日、96年5月14日各就系爭支票其
      中3紙（即如附表編號1至3所示支票）及2紙（即如附表編
      號4、5所示支票），分別向本院民事執行處聲請假處分裁
      定，再於同年月11日、28日分別聲請假處分強制執行；本
      院執行處乃於96年5月14日以中院彥民執96執全夏字第
      2139號執行命令，及於96年5月28日以中院彥民執96執全
      子字第2365號執行命令，發函予台灣銀行豐原分行，禁止
      債務人戊○○持上訴人公司簽發之上開系爭支票為提示付
      款及轉讓與第三人。
（三）如附表編號1所示支票於96年5月14日以訴外人癸○○之帳
      戶提示。
（四）如附表編號2所示支票於96年5月15日以訴外人己○○之帳
      戶提示，並於96年5月16日存入；如附表編號4、5所示支
      票分別於96年5月31日以訴外人己○○之帳戶提示。
（五）如附表編號3所示支票於96年5月15日以訴外人胡世芳之帳
      戶提示，並於96年5月15日存入，但胡世芳已於96年3月3
      日死亡。
（六）系爭5紙支票現由被上訴人持有中。
（七）本院另案96年度重訴字第272號民事確定判決所認定之事
      實：
  1.不爭執事項：
    (1)上訴人就本件糾紛已以訴外人戊○○、丙○○涉犯詐欺為
      由，向臺灣臺中地方法院檢察署提出告訴，目前尚在偵查
      中。
    (2)上訴人就本件買賣，開立金額共計1500萬元之支票作為戊○○代墊款之擔保，並開立1,050,030元之現金支票作為
      支付上訴人定金之代墊款不足額之款項60萬元及代墊款利
      息45萬元。
    (3)戊○○於96年3月30日提示其持有由上訴人開立票面金額
      均為125萬元之支票3紙，金額合計375萬元，並經兌現而
      領取。嗣於96年4月3日，戊○○匯還上訴人125萬元；96
      年4月12日，戊○○又匯還上訴人250萬元。
    (4)兩造嗣後以換票方式，由上訴人另行簽發如起訴狀附表所
      示發票日為96年5月31日之支票2紙、票面金額共750萬元
      及發票日為96年5月15日之支票3紙、票面金額共375萬元
      之支票交付予戊○○。
    (5)上訴人於96年5月25日以臺中法院郵局第1696號存證信函
      通知戊○○，終止上訴人與戊○○間之委託仲介契約。
    (6)系爭土地及建物目前未完成移轉登記手續，土地及建物所
      有權仍屬國維公司所有。
  2.戊○○係受上訴人委任仲介位於台中縣清水鎮○○段下湳子
    小段268地號及270地號土地（下稱系爭土地）之買賣，而非
    戊○○直接向國維公司買受系爭土地，系爭土地之買受人確
    係上訴人。
  3.原證12之附解除條件買賣契約係上訴人公司總經理鄭公雄代
    表上訴人而簽立之未填載受任人之委託書及契約書，並將上
    開代墊款之約定事項書立於該契約書並交付戊○○，俾便雙
    方遵守，此觀卷附原證12第2頁之未填載受任人之契約書及
    下方所書寫之代墊款約定之利息自明。
  4.上訴人所開立之1500萬元確係為上訴人與戊○○間代墊款約
    定之擔保。
  5.上訴人簽發105萬元之現金支票中有關45萬元部分，實係上
    訴人給付與戊○○關於1500萬元之代墊款利息。
  6.原證13編號1之買賣契約書確係戊○○所偽造，戊○○除偽
    造國維公司之大、小章蓋用於該買賣契約書編號1上，亦偽
    簽國維公司總經理「陳永元」之簽名於買賣契約書編號1上
    ，戊○○亦未經上訴人公司授權而偽刻、使用上訴人公司大
    、小印章並用印於原證13（買賣契約書編號1）、原證17(買
    賣契約書編號3)上。
  7.上訴人與戊○○間之確有委任仲介契約，而戊○○既受上訴
    人委任，即應以善良管理人之注意為上訴人處理仲介事務，
    並將所受委託仲介之事務狀況報告上訴人，乃戊○○竟捨此
    不為，意圖隱瞞其所仲介之價金而圖牟取不法之利益，核戊○○所為已違其基於受任人之地位而應明確報告仲介金額之
    義務之不完全給付之責任。
  8.上訴人前已於96年5月25日以臺中法院郵局第1696號存證信
    函通知戊○○，終止上訴人與戊○○間之委託仲介契約及撤
    銷起訴狀附表所示支票之發票行為，並於96年6月5日再次以
    臺中法院郵局第1789號存證信函通知戊○○，撤銷上訴人因
    受戊○○詐欺而為本件買賣定金代墊款之契約之意思表示，
    此有上開卷附之存證信函可稽，堪信屬實。
  9.上訴人依終止委任契約後之回復原狀請求權、委任契約之不
    完全給付及侵權行為法律關係請求戊○○應返還60萬元（現
    金支票105萬元扣除45萬元代墊款利息）之定金，自屬有據
    。
  10.上訴人撤銷定金代墊款契約及撤銷如附表所示支票之發票行
    為後，戊○○即無法律上原因而受有系爭5紙支票、代墊款
    利息45萬元、上訴人交付戊○○定金代墊款擔保之支票而戊○○提示兌領之375萬元之利益，上訴人自得依不當得利及
    侵權行為之法律關係，向戊○○請求返還。
  11.上訴人所開立之系爭5紙支票，現雖於被上訴人持有中，被
    上訴人前以上訴人為被告而向本院豐原簡易庭以96年度豐簡
    字第707號請求給付票款，該案雖經本院豐原簡易庭以96年
    豐簡字第707號判決上訴人應給付乙○○如起訴狀附表示之5
    紙支票之票款合計1125萬元，惟該案業經上訴人上訴中而未
    確定，且為兩造所不爭，則戊○○就乙○○所持有之上開支
    票是否已不可能取回而陷於客觀上不能返還之情形，尚屬未
    定。從而，上訴人憑以訴請戊○○應將如附表所示之支票返
    還上訴人。如無法返還時應連帶給付上訴人1125萬元，及自
    97年10月7日起至清償日止按年息5%計算之利息，亦為有理
    由，應予准許。
  12.依原證30，即原證20之光碟譯文，足證戊○○確有製作不實
    之買賣契約書，而丙○○就戊○○制作不實之買賣契約書事
    前已知情，竟共同故意隱瞞上訴人真正之買賣仲介價金4400
    萬元，並騙稱買賣成交價為5200萬，使上訴人誤認買賣價金
    確為5200萬，丙○○顯有與戊○○為本件詐欺之犯意聯絡及
    行為分擔。
  13.丙○○就戊○○制作不實之買賣契約書事前已知情，竟共同
    故意隱瞞上訴人真正之買賣仲介價金4400萬元，並騙稱買賣
    成交價為5200萬，使上訴人誤認買賣價金確為5200萬，丙○○當日就戊○○故意偽造不實之買賣契約書情事，及詐騙成
    交價為5200萬元，均已知情，其自認前已經仲介國維公司該
    筆土地買賣事宜，並稱其後有內幕已如上述，顯見丙○○顯
    有與戊○○為詐欺之犯意聯絡及行為分擔，且戊○○事後所
    提出之經放大影印，且未經上訴人同意而由不知名之人加以
    填載受任人為京俊公司之「委任代理標購房地不動產契約書
    」及「附解除條件之之買賣契約書」影本（原證32），丙○○係擔任該公司之董事職務，益證丙○○確有參與本件施用
    詐術之行為分擔。則丙○○就戊○○之故意制作不實之買賣
    契約書而侵害上訴人之權益，即應負共同侵權行為人之連帶
    責任無疑，上訴人此部分之主張，自屬有據。
二、爭執之事項：
（一）被上訴人所持有系爭5紙支票是否為假處分效力所及？
（二）訴外人癸○○提示如附表編號1所示支票遭退票後，再將
      支票交付予被上訴人，該情形是否屬於票據權利之轉讓或
      一般債權讓與抑或委任取款？
（三）被上訴人借用訴外人己○○之帳戶提示如附表編號2、4
      、5所示支票，該情形是否屬於委任取款？
（四）被上訴人借用訴外人胡世芳之帳戶提示如附表編號3所示
      支票，該情形是否屬於委任取款？若屬委任取款，胡世芳
      於提示前已死亡，該委任取款之行為是否無效？
（五）被上訴人取得系爭5紙支票是否有出於惡意？何時知悉？
      知悉之事實為何？【依本院96年度重訴字第272號民事判
      決認定之事實，被上訴人與丙○○、戊○○等二人從中謀
      取系爭買賣土地及建物之價差暴利而惡意取得系爭票據為
      屬實，則被上訴人惡意知悉之事項係上訴人委託戊○○仲
      介系爭土地買賣，而戊○○卻向上訴人隱瞞其所仲介之真
      正價金（即違反上開委託仲介契約義務之事實），抑或上
      訴人為了順利取得系爭土地及建物，遂與戊○○訂定系爭
      買賣定金之代墊款契約，並為附表所示支票之發票行為，
      但戊○○所支付之定金尚未兌現，系爭土地及建物無法辦
      理過戶手續（即違反系爭買賣定金之代墊款契約義務之事
      實）】？
（六）被上訴人取得系爭5紙支票是否無支付對價或無以相當之
      對價而取得？
（七）上訴人與戊○○間訂定委託仲介契約及向戊○○為本件買
      賣定金代墊款契約之意思表示，並為附表所示支票之發票
      行為，上開三個法律行為之關係為何？
（八）上訴人於96年5月25日以臺中法院郵局第1696號存證信函
      通知戊○○，終止上訴人與戊○○間之委託仲介契約及撤
      銷附表所示支票之發票行為，並於96年6月5日再次以臺中
      法院郵局第1789號存證信函通知戊○○，撤銷上訴人因受
      戊○○詐欺而為本件買賣定金代墊款之契約之意思表示。
      上訴人上開終止委託仲介契約、撤銷支票之發票行為及撤
      銷買賣定金之代墊款契約之意思表示等法律行為間之效果
      為何？
（七）若被上訴人取得系爭5紙支票是無支付對價或無以相當之
      對價而取得或出於惡意，依本院96年度重訴字第272號民
      事判決認定之事實，則上訴人得以對抗被上訴人之事由為
      何？
伍、得心證之理由：
一、被上訴人自戊○○處受讓系爭5紙支票均非假處分效力所及
    ，於假處分執行後持有系爭5紙支票，仍非假處分效力所及
    。
（一）查上訴人各於96年5月4日、96年5月14日分別將系爭支票
      之其中3紙（即如附表編號1至3所示之支票）及2紙（即如
      附表編號4、5所示之支票），向本院民事執行處聲請假處
      分裁定，並分別於同年月11日、28日聲請假處分強制執行
      ；本院執行處乃於96年5月14日以中院彥民執96執全夏字
      第2139號執行命令，及於96年5月28日以中院彥民執96執
      全子字第2365號執行命令，發函予台灣銀行豐原分行，禁
      止債務人戊○○持上訴人公司簽發之系爭5紙支票為提示
      付款及轉讓與第三人，此為兩造所不爭執，並有上訴人假
      處分聲請狀、假處分強制執行聲請狀及本院民事執行處執
      行命令2紙附卷可稽。
（二）按假處分之執行，除前3條規定外，準用關於假扣押、金
      錢請求權及行為、不行為請求權執行之規定。又假扣押之
      執行，除本章有規定外，準用關於動產、不動產、船舶及
      航空器執行之規定。強制執行法第140、136條分別定有明
      文。次按實施查封後，債務人就查封物所為移轉、設定負
      擔或其他有礙執行效果之行為，對於債權人不生效力。強
      制執行法第51條第2項亦定有明文。是以，有關上開系爭5
      紙支票，訴外人戊○○若於前開法院假處分之執行命令後
      為轉讓，揆諸前揭規定，該轉讓行為對上訴人應不生效力
      。
（三）被上訴人係在假處分前自戊○○處受讓系爭5紙支票，不
      為假處分效力所及。
      戊○○於原審審理時證稱：「本案系爭支票5張，後面編
      號53、55、56、62、63號系爭支票，是我取得支票的隔天
      或隔幾天就交給上訴人（即被上訴人），我取得支票應該
      是當年（96年）2月份，時間都是4月3日、4月12日之前取
      得支票。被告利高機械工業股份有限公司於96年2月份簽
      發375萬元1張支票給我，我交給上訴人，後來這支票快到
      期了，被告公司又於3月間簽發支票號碼53、55、56號3紙
      共375萬元系爭支票交給我，我再將這些支票交給上訴人
      ，而375萬元支票我就交給被告公司。支票號碼62、63號
      支票，也是事後我交給上訴人，換回當時上訴人所持有的
      750萬元支票（號碼為AP0000000，發票日為96年3月30日
      或96年3 月31日），這些支票我確定都是在查封之前交給
      上訴人」等語，足認訴外人戊○○將上開系爭支票轉讓予
      被上訴人取得時，係在系爭支票假處分之裁定送達前，是
      戊○○將系爭5紙支票轉讓予被上訴人並不受前開假處分
      效力所及。
（四）被上訴人於假處分裁定後，持有系爭5紙支票，仍不為假
      處分效力所及。
    1.查訴外人戊○○將系爭支票轉讓予被上訴人並不受前開假
      處分效力所及，已如前述，而被上訴人直接將如附表編號
      1所示支票交付予癸○○，係屬票據權利之轉讓（詳後述
      ），該轉讓行為自亦不受前開假處分效力所及。又癸○○
      於96年5月15日提示上開支票時，因遭本院執行處於96年5
      月14日以中院彥民執96執全夏字第2139號執行命令發函予
      臺灣銀行豐原分行，禁止提示付款及轉讓與第三人而退票
      ，嗣後癸○○再將支票交付予被上訴人，該交付行為雖在
      假處分之後，但因假處分所禁止處分之執行債務人為證人
      戊○○，並非癸○○，是癸○○將附表編號1支票轉讓予
      被上訴人，性質上屬票據權利之讓與（詳後述）。
    2.查戊○○將系爭支票轉讓予被上訴人並不受前開假處分效
      力所及，已如上述，而被上訴人借用己○○之帳戶作為支
      票提示之帳戶，並分別於96年5月15日、同年月31日提示
      如附表編號2、4、5所示支票，則該3紙支票之執票人仍為
      被上訴人（詳後述）；被上訴人於提示系爭上開3紙支票
      時，因遭本院執行處於96年5月14日以中院彥民執96執全
      夏字第2139號執行命令，及於96年5月28日以中院彥民執
      96 執全子字第2365號執行命令，發函予台灣銀行豐原分
      行，禁止提示付款及轉讓與第三人而遭退票。準此，被上
      訴人所持有上開3紙支票仍不為前開假處分效力所及。
    3.戊○○將系爭5紙支票轉讓予被上訴人並不受前開假處分
      效力所及，已如前述，而被上訴人借用胡世芳之帳戶作為
      支票提示之帳戶，並於96年5月15日提示如附表編號3所示
      支票，則該紙支票之執票人仍為被上訴人（詳後述）；被
      上訴人於提示上開支票時，因遭本院執行處於96年5月14
      日以中院彥民執96執全夏字第2139號執行命令，發函予台
      灣銀行豐原分行，禁止提示付款及轉讓與第三人而退票。
      據此，被上訴人所持有上開系爭支票不為上開假處分效力
      所及。
二、訴外人癸○○提示如附表編號1所示支票遭退票後，再將支
    票交付予被上訴人之行為屬票據權利之轉讓，無礙於被上訴
    人為該紙支票之執票人。
（一）查被上訴人於原審審理時陳稱：「、、、系爭5張支票是
      我用我朋友的帳戶提示，不是用我自己的帳戶提示，因為
      我票有再轉給別人，退票以後再還給我的」等語（原審卷
      第1宗第45頁）；復參訴外人癸○○於原審審理時證稱：
      「96年3、4月被上訴人拿一張票向我借錢，支票面額為
      125萬元，我只借他100萬元、、、96年4月底，上訴人又
      拿被告（即上訴人）的支票向我調錢，支票面額也是125
      萬元，我只借他100萬元，96年5月我提示退票，我就將票
      還給上訴人，要上訴人去處理、、、」等語（原審卷第1
      宗第168頁），癸○○雖於本院審理時改稱不知何時收受
      上開支票，然於原審作證時距收受支票之時較近，應屬可
      採，由上以觀，被上訴人直接將如附表編號1所示支票交
      付予癸○○，係屬票據權利之轉讓，癸○○提示支票時，
      因遭法院假處分裁定而退票，嗣後癸○○再將支票交付予
      被上訴人等情，應堪信為真實。
（二）復查，參酌前揭被上訴人之陳述及癸○○之證述，足認癸○○提示如附表編號1所示支票時，因遭法院假處分裁定
      而退票，依強制執行法第51條第2項規定，債務人於查封
      後對執行標的物所為處分行為，對於債權人不生效力，依
      其反面解釋，如非執行債務人所為處分行為則仍為有效。
      本件上訴人於聲請前揭假處分執行時，經本院以96年度全
      夏字第2139號核發禁止命令，所禁止者僅為執行債務人戊○○對系爭附表編號1所示支票之處分行為，而癸○○並
      非系爭執行命令所禁止處分之執行債務人，僅因法院核發
      禁止命令，致第三人台灣銀行豐原分行不予兌現票據款項
      ，然仍應認癸○○係合法之票據權利人，是其於退票後復
      將附表編號1所示支票交付予被上訴人時，在無證據證明
      係屬委任取款目的而為時，應認性質上仍屬票據權利轉讓
      。
三、被上訴人借用訴外人己○○之帳戶提示如附表編號2、4、5
    所示支票，無礙於被上訴人為該3紙支票之執票人。
    經查，訴外人己○○於原審審理時證稱：「我的帳戶有交給
    上訴人使用，是高雄銀行臺中分行、合作金庫銀行文心分行
    ，是乙種存摺。我是連印章、存摺、提款卡一起交給上訴人
    使用，他如何使用，我不知道。、、、」等語（原審卷第1
    宗第170頁），足認被上訴人與己○○間並無委任取款之意
    思表示，被上訴人亦無轉讓如附表編號2、4、5所示支票票
    據債權予己○○，己○○之帳戶僅係單純借予被上訴人使用
    ，故訴外人己○○之帳戶係被上訴人所使用之帳戶乙節，應
    堪信為真實。準此，真正使用上開己○○之帳戶者為被上訴
    人，法律既無明文禁止執票人以第三人之帳戶作為提示之用
    ，且亦無明文規定將提示之帳戶使用者認定為執票人，又戊○○將系爭支票轉讓予被上訴人並不受前開假處分效力所及
    ，已如上述，是故本件被上訴人借用己○○之帳戶作為提示
    帳戶，並提示如附表編號2、4、5所示支票，則該3紙支票之
    執票人仍為被上訴人乙節，應足確認。
四、被上訴人借用訴外人胡世芳之帳戶提示如附表編號3所示支
    票，無礙於被上訴人為該紙支票之執票人。
    查本件被上訴人以訴外人胡世芳之帳戶，於96年5月15日提
    示如附表編號3所示支票，然胡世芳卻於早於96年3月3日業
    已死亡等事實，為兩造所不爭執，應信為真實。而依一般經
    驗法則，倘被上訴人與胡世芳有委任關係存在，則於96年5
    月15日提示票據時，應對於胡世芳已然死亡之事實有所知悉
    ，縱兩人有委任關係存在，然委任關係應早於96年3月3日胡
    世芳死亡時業已消滅，被上訴人提示上開票據時，委任關係
    亦已不存，則被上訴人應無理由再為胡世芳取款，是堪認被
    上訴人與胡世芳間並無委任關係存在。此外，上訴人復未主
    張或舉證被上訴人與胡世芳間有何資金流向，尚難認胡世芳
    有取得上開支票之票據權利，又被上訴人既已借用訴外人己○○之帳戶作為提示支票之用，已如前述，則被上訴人主張
    訴外人胡世芳之帳戶僅係被上訴人所使用之人頭帳戶等情，
    尚屬合理，足堪採信。又戊○○將系爭支票轉讓予被上訴人
    並不受前開假處分效力所及，已如上述，揆諸前揭說明，足
    知被上訴人借用胡世芳之帳戶以提示如附表編號3所示支票
    ，而上開系爭支票之執票人仍為被上訴人乙節，亦堪採信。
五、被上訴人係出於惡意而取得系爭5紙支票。
    按票據債務人不得以自己與發票人或執票人之前手間所存抗
    辯之事由對抗執票人。但執票人取得票據出於惡意者，不在
    此限。票據法第13條定有明文。又票據法第13條但書所謂惡
    意，係指執票人明知票據債務人對於發票人或執票人之前手
    間，有抗辯事由存在而言。又執票人有無惡意，應以其取得
    票據時為決定之標準（最高法院95年度台上字第2862號判決
    參照）。本件上訴人主張被上訴人於收受系爭5紙支票時，
    業已知悉上訴人係受訴外人戊○○之詐欺而簽發系爭5紙支
    票，被上訴人係以惡意取得票據，不得享有票據上之權利等
    語。被上訴人則辯稱上訴人交付系爭5紙支票予戊○○之原
    因及其涉嫌詐欺取財罪嫌，乃上訴人與戊○○間之糾紛，被
    上訴人無從知悉，更與伊無涉等語。經查：
（一）證人戊○○於原審審理時證稱：「（法官：你在96年4月
      間取得系爭支票5張，面額1125萬元持向上訴人調換，何以
      同意上訴人（即被上訴人）零星給付？）我與被上訴人於
      91年就有資金往來，也因此建立很好關係，所以我需要資
      金就會向上訴人調換，因上訴人有時身邊沒有那麼多現金
      ，上訴人也問我錢何時要用，上訴人就會在我所需要時間
      內陸陸續續匯款或現金支付給我、、、（被告複代理人：
      請求訊問證人96年1至5月間，你調換的金主是否只有原告
      被上訴人）大部分是原告，但是有一些零星的調換，可能
      也會向他人調換。」等語（原審卷第2宗第68頁至第69 頁
      、第70頁）足徵，戊○○於96年1月至5月間所調換資金之
      對象大部分係被上訴人。復自證人戊○○於原審審理時所
      證稱：上訴人於96年2月份簽發375萬元1張支票予伊，伊
      交予被上訴人，爾後因支票即將屆期，上訴人復於3月份
      間簽發如附表編號1至3所示，共375萬元之支票交予伊，
      伊再將該3紙支票交予被上訴人，而伊便將原先之375萬元
      支票交還上訴人。另如附表編號4、5所示支票亦係交予被
      上訴人後，換回當時被上訴人所持有之750萬元支票（號
      碼為AP0000000，發票日為96年3月30日或96年3月31日）
      ，且上開支票伊確定均係於查封前交予被上訴人等語觀之
      ，戊○○所提及由上訴人簽發之支票共有7紙，而該7紙支
      票所調現之對象均係被上訴人，足認斯時戊○○之最大調
      現對象應為被上訴人無誤。
（三）次互核原審被證13之錄音譯文所示：「黃律師：那這些差
      價（按：戊○○與國維公司約定價金為4400萬元，持假買
      賣契約詐騙上訴人之價金係5200萬元，差價為800萬元）
      是誰拿去的。戊○○：就是仲介的，中間仲介他們自己去
      分的，跟我完全沒關係，這我要說明。丙○○：仲介拿去
      了阿。戊○○：因為人多，而且金主也有分，沒有金主不
      會拿錢出來，鄭總一開始沒有拿錢，金主也有分，所以說
      你要完成這個case，鄭總一開始還沒有付錢嘛，對不對，
      錢都是金主拿出來的，所以在過程人家金主、、、。丙○○：那邊有三個人阿，牽狗仔就有三個人阿。戊○○：對
      啊，所以金主他也要分啊，所以我湛總沒有去賺你鄭總一
      毛錢。丙○○：本來其中一個人是自己人啊。」等語（原
      審卷第1宗第227頁），另戊○○與訴外人丙○○於96年5
      月11日與被上訴人協談時，戊○○陳稱：「對，那指派我
      ，我就回去跟金主講清楚，明天我們約個時間我把他（指
      系爭票據）拿過來，交代清楚，然後這邊要跟金主講好，
      直接過他的名字，因為有三個人，我必須跟三個溝通，把
      票拿回來給你，第一點，第二點我就必須要把這些文件跟
      他講清楚，因為我面對的是三個人，不是一個人，我一開
      始我就已經跟你講了」等語（原審卷第1宗第230頁反面）
      ，又證人即上訴人公司總經理鄭公雄到院證稱：「在會談
      中，戊○○有提到價差是仲介跟金主要分的、、、」等語
      （98年3月25日筆錄第3頁參照），兩造對上開錄音譯文之
      真正復無爭執，則該錄音譯文應堪信為真。自錄音譯文內
      容觀之，金主既有分差價，顯見戊○○口中之金主已事先
      知悉戊○○、丙○○等2人騙稱仲介土地及建物成交價為
      5200萬元之價差，且該金主亦知悉上訴人簽發1500萬元之
      支票係買賣系爭土地事宜中有關定金代墊款之擔保。
（四）綜上以觀，訴外人戊○○於96年1月至5月絕大部分調換資
      金之對象為被上訴人無誤，而戊○○所謂金主亦係指提供
      資金以供使用之人，則被上訴人既為戊○○最主要之調借
      資金對象，則最有可能參與分配差價之人，是戊○○所稱
      金主之人，當屬被上訴人。而自上開錄音譯文之內容觀之
      ，戊○○所稱之金主必然知悉上訴人受戊○○詐欺而簽發
      系爭5紙支票以作為買賣系爭土地之定金代墊款之擔保。
（五）再查，被上訴人固辯稱系爭票據係訴外人戊○○持以向被
      上訴人調借現金，被上訴人亦已給付戊○○相當之金額即
      1118萬5千元，作為取得系爭支票之對價，並提出如附表
      一所示之資金流向表，並有合作金庫存款憑條影本6份、
      訴外人蔡宜蒨之合作金庫銀行活期儲蓄存款存摺影本6紙
      為證。惟戊○○係以附表所示面額分別為125萬元3紙、
      250萬元、500萬元各1紙之支票向被上訴人調借現金，按
      一般票據調現之交易慣行，借款人針對每1紙擔保票據所
      給付之金額不但應與該擔保票據之面額相當，且應有相對
      應之給付金額。然查，
    1.自附表一之資金流向表觀之，本件被上訴人所主張其給付
      戊○○之金額及方式，係以非整數、且金額落差極大之
      147萬元、10萬元、200萬元、250萬元、200萬元、7萬5千
      元、100萬元、70萬元、65萬元、69萬元分次給付方式，
      或以現金，或以無摺現存之方式給付予戊○○，不但在給
      付金額上難以對應至系爭5紙支票面額上，金額落差如此
      懸殊之給付方式，亦絕非一般交易常情。
    2.況且，被上訴人主張其係以每借貸100萬元每月應支付
      18,000元之方式計算利息，然查，被上訴人以上開金額不
      等且所支付日期不定之情況下，如此給付方式僅徒增被上
      訴人計息之困擾，實與常理有悖。
    3.次查，被上訴人主張如附表編號1至3所示支票係於96年4
      月3日自戊○○處取得，而如附表編號4、5所示支票係於
      96年4月12日所取得，然被上訴人於96年4月3日取得上開3
      紙票據後至96年4月12日取得另外2紙票據間，被上訴人卻
      僅支付戊○○157萬元，則在被上訴人未支付相當於375萬
      元之對價前，戊○○卻又交付其後系爭2紙票據，又與一
      般交易相對人對於交易安全之重視有違。
    4.復依經驗法則而言，以匯款或轉帳方式係屬便於收受且較
      為安全之金錢給付方式，現金交付則較欠安全性，然本件
      被上訴人卻係反其道而行，均以現金方式給付戊○○，則
      上開種種不合理之交易行為，實以背於交易常情，應堪認
      被上訴人此部分之抗辯均不可採。
（六）綜上，被上訴人既為戊○○最重要之調現對象，則被上訴
      人即最有可能為戊○○於上開錄音譯文中所提及之金主，
      而自該錄音譯文內容觀之，顯見戊○○口中之金主於受讓
      系爭5紙支票權利時，對於戊○○上開故意隱瞞其所仲介
      之價金而牟取上訴人之不法利益等情事，必已有所知悉，
      復參酌被上訴人上開給付借款予戊○○之方式與交易習慣
      及一般常理均有重大違背下，被上訴人倘不知戊○○、丙○○等2人之詐欺情事，斷不至於為上開給付借款之方式
      ，堪認被上訴人收受票據之時，即對上訴人受有詐欺而為
      簽發票據之意思表示等情知之甚詳，亦即被上訴人係出於
      惡意而取得系爭5紙支票，揆諸上開法條之意旨，應認上
      訴人即得以自己與被上訴人之前手所存抗辯之事由對抗被
      上訴人。
六、上訴人得以其與被上訴人之前手戊○○間所存之原因關係對
    抗被上訴人。
（一）查上訴人與戊○○間曾訂有委託仲介契約及買賣定金之代
      墊款契約，而系爭5紙支票係由上訴人所簽發後交付予訴
      外人戊○○，以作為上訴人與戊○○間關於代墊款約定之
      擔保等情，為兩造所不爭執，堪信為真實。而戊○○於96
      年2月間，向上訴人詐稱已與系爭土地之買受人談定價金
      為5200萬元，但必須先預付定金1560萬元等語，實則，系
      爭土地之買賣價金僅4400萬元，是戊○○係意圖隱瞞其所
      仲介之真正價金而圖牟取不法利益，嗣因戊○○詐欺而違
      反上開委託仲介契約及賣賣定金之代墊款契約之義務，上
      訴人遂於96年5月25日通知戊○○，終止上訴人與戊○○
      間之委託仲介契約及撤銷系爭5紙支票之發票行為，並於
      96年6月5日再次通知戊○○，撤銷上訴人因受戊○○詐欺
      而為系爭土地買賣定金代墊款契約之意思表示，有臺中法
      院郵局第1696號、第1789號存證信函在卷可稽，而上揭事
      實均經本院96年度重訴字第272號案件調查屬實，並經判
      決確定，本院亦依職權調閱該案卷查明屬實，堪信為真。
（二）復查，被上訴人既係出於惡意而取得系爭5紙支票，上訴
      人即得以自己與被上訴人之前手所存抗辯之事由對抗被上
      訴人，已如前述，戊○○為被上訴人就系爭5紙支票之前
      手，而上訴人業已撤銷其與戊○○間之委託仲介契約、系
      爭土地買賣定金代墊款契約、系爭5紙支票之發票行為，
      則上訴人與戊○○就系爭5紙票據已無原因關係存在，上
      訴人自得以該等事實對抗被上訴人，則被上訴人主張上訴
      人應給付系爭5紙支票之票款，即無理由。
陸、綜上所述，被上訴人固為系爭5紙支票之執票人，然因其係
    出於惡意而取得該5紙支票，且上訴人業已撤銷其與訴外人
    戊○○即系爭5紙支票之前手間之原因關係，則上訴人亦得
    以此原因關係對抗被上訴人，基此，被上訴人請求上訴人給
    付系爭5紙支票之票款，於法洵非有據，要無理由，自應予
    駁回請求。至其此部分假執行之聲請，既失所依據，應一併
    予以駁回。原審為被上訴人勝訴並依職權為假執行宣告之判
    決，即有未洽。上訴意旨指摘原判決不當，求予廢棄改判，
    為有理由，爰由本院予以廢棄，改判如主文第二項所示。
柒、本件事證已臻明確，兩造其餘於言詞辯論終結後所提出之攻
    擊防禦方法，依法不得審酌，核與判決結果不生影響，爰不
    一一論述，併此敘明。
捌、據上論結，本件上訴有理由，依民事訴訟法第436條之1第3
    項、第450條、第78條，判決如主文。
中    華    民    國    98    年    9     月    25    日
                  民事第一庭    審判長法  官  張瑞蘭
                                      法  官  劉正中
                                      法  官  陳學德
上正本證明與原本無異。
如不服本判決，僅得於收受本判決正本送達後20日內，以適用法
規顯有錯誤為理由，向本院提起第三審上訴狀，（須附繕本一份
及繳納第三審上訴裁判費），經本院許可後始可上訴第三審，前
項許可以原判決所涉及法律見解具有原則上重要性者為限。
中    華    民    國    98    年    9     月    25    日
                                      書記官
附表：
┌──┬──────┬──────┬──────┬─────┐
│編號│發  票   日 │票 面 金 額 │提   示  日 │支票號碼  │
│    │            │ （新臺幣） │            │          │
├──┼──────┼──────┼──────┼─────┤
│ 1  │96年5月15日 │1,250,000元 │96年5月15日 │AP0000000 │
├──┼──────┼──────┼──────┼─────┤
│ 2  │96年5月15日 │1,250,000元 │96年5月15日 │AP0000000 │
├──┼──────┼──────┼──────┼─────┤
│ 3  │96年5月15日 │1,250,000元 │96年5月15日 │AP0000000 │
├──┼──────┼──────┼──────┼─────┤
│ 4  │96年5月31日 │2,500,000元 │96年5月31日 │AP0000000 │
├──┼──────┼──────┼──────┼─────┤
│ 5  │96年5月31日 │5,000,000元 │96年5月31日 │AP0000000 │
└──┴──────┴──────┴──────┴─────┘
附表一：
┌──┬──────┬──────┬────────┬─────────┐
│編號│ 日   期    │金額        │戶名/ 銀行 /帳號│備   註           │
├──┼──────┼──────┼────────┼─────────┤
│ 1  │96年4月3日  │1,470,000元 │蔡宜蒨/合作金庫 │無摺現存          │
│    │            │            │/0000000000000  │                  │
├──┼──────┼──────┼────────┼─────────┤
│ 2  │96年4月3日  │100,000元   │蔡宜蒨/合作金庫/│無摺現存          │
│    │            │            │0000000000000   │                  │
├──┼──────┼──────┼────────┼─────────┤
│ 3  │96年4月12日 │2,000,000元 │蔡宜蒨/合作金庫/│現金（註：交付予湛│
│    │            │            │0000000000000   │喻晴現金，由戊○○│
│    │            │            │                │以其公司京俊企業名│
│    │            │            │                │義匯款入蔡宜倩帳戶│
│    │            │            │                │）                │
├──┼──────┼──────┼────────┼─────────┤
│ 4  │96年4月12日 │2,500,000元 │戊○○          │現金（註：交付予湛│
│    │            │            │                │喻晴現金，由戊○○│
│    │            │            │                │自京俊企業轉匯上訴│
│    │            │            │                │人帳戶）          │
├──┼──────┼──────┼────────┼─────────┤
│ 5  │96年4月13日 │2,000,000元 │政太通運股有限公│現金（註：交付予湛│
│    │            │            │司/合作金庫/0130│喻晴現金，由戊○○│
│    │            │            │000000000       │以網路匯入戊○○所│
│    │            │            │                │投資之政太通運股份│
│    │            │            │                │有限公司之合作金庫│
│    │            │            │                │帳戶內）          │
├──┼──────┼──────┼────────┼─────────┤
│ 6  │96年4月19日 │75,000元    │蔡宜蒨/合作金庫/│無摺現存          │
│    │            │            │0000000000000   │                  │
├──┼──────┼──────┼────────┼─────────┤
│ 7  │96年5月2日  │1,000,000元 │蔡宜蒨/合作金庫 │匯款（註：上訴人將│
│    │            │            │/0000000000000  │金200萬元交予湛喻 │
│    │            │            │                │晴，由戊○○委請其│
│    │            │            │                │會計小姐鄭淑慧於同│
│    │            │            │                │日分別匯款至湛思涵│
│    │            │            │                │/合作金庫/00000000│
│    │            │            │                │09960及蔡宜蒨/合作│
│    │            │            │                │金庫/0000000000000│
│    │            │            │                │帳戶內）          │
├──┼──────┼──────┼────────┼─────────┤
│ 8  │96年5月3日  │700,000元   │蔡宜蒨/合作金庫 │無摺現存          │
│    │            │            │/0000000000000  │                  │
├──┼──────┼──────┼────────┼─────────┤
│ 9  │96年5月4日  │650,000元   │蔡宜蒨/合作金庫 │無摺現存          │
│    │            │            │/0000000000000  │                  │
├──┼──────┼──────┼────────┼─────────┤
│ 10 │96年5月8日  │690,000元   │蔡宜蒨/合作金庫 │無摺現存          │
│    │            │            │/0000000000000  │                  │
└──┴──────┴──────┴────────┴─────────┘


司法院資訊處製作；財團法人民間司法改革基金會備份。
